【裁判字號】    89,自,82
【裁判日期】    891002
【裁判案由】    遺棄
【裁判全文】
臺灣桃園地方法院刑事判決                            八十九年度自字第八二號
    自  訴  人  丙○○
    自訴代理人  賴芳玉律師
    被      告  丁○○
    被      告  甲○○
    共      同
    選任辯護人  吳武川律師
右列被告因遺棄案件，經自訴人提起自訴，本院判決如左：
    主  文
丁○○、甲○○均無罪。
    理  由
一、自訴意旨詳如自訴狀所載（如附件）。
二、自訴意旨認被告二人涉有刑法第二百九十四條第二項之遺棄致死罪嫌，無非係以
    自訴人之子陳漢川為領有殘障手冊之重度智障、殘障者，被告二人依契約負有照
    顧之義務，詎於發現其走失後，並未立即聯絡家屬，復未報警處理或協尋，任其
    於寒流來襲之時於外遊蕩，致走失二日後，於桃園縣中壢市○○路○段通基處口
    斜對面，遭不詳之人駕車撞擊死亡，被告等匿飾不報，且未加尋找，主觀上有遺
    棄之故意，並提出殘障手冊、桃園縣警察局受理各類案件記錄表、台灣桃園地方
    法院檢察署檢察官相驗屍體證明書、台灣省私立八德殘障教養院（下稱八德教養
    院）函、收據、中央氣象局氣候資料及受理查詢人口記錄表各一紙資為論據。
三、按犯罪事實應依證據認定之，無證據不得推定其犯罪事實，刑事訴訟法第一百五
    十四條定有明文，次按，不能證明被告犯罪者，應諭知無罪之判決，刑事訴訟法
    第三百零一條第一項亦有明文規定。
四、訊據被告丁○○、甲○○二人均堅詞否認有何自訴人所指之遺棄犯行，均辯稱：
    被害人陳漢川係趁輔導老師帶隊至八德教養院茄苳分院聚餐，在眾人甫入禮堂之
    際脫眾溜走，故意擺脫輔導老師之注意，並非被告故意遺棄，事發後院方隨即發
    動員工外出尋找，至下午四時三十分仍未尋獲，即由被告甲○○至八德派出所報
    案，因未備妥相關證件，故未製作筆錄，自陳漢川走失後，被告每日均有指派員
    工四處尋找近兩個月之久，又陳漢川之直接死亡原因係遭車撞擊，而非遺棄等語
    。經查：
    （一）被害人陳漢川係於八十九年一月二十日上午十時許，在台灣省私立八德殘
          障教養院茄苳分院走失，輔導老師發現後立即向該教養院教保組長羅邱貴
          珍報告，羅邱貴珍即分派其他員工分別至院內、外尋找，當時約有三、四
          個員工出去找，被告丁○○也有指示羅邱貴珍負責分配協尋工作等情，業
          據證人羅邱貴珍及該教養院保育員戊○○證述屬實。參以被害人陳漢川係
          多重障礙之人，其行為顯難掌控，照顧看護本屬不易，遑論當時係全院一
          百五十餘位院童集體外出聚餐，被告及其他教職員約二十餘位同時面對眾
          多殘障院生，實難期周全，且於發現陳漢川走失之際，八德教養院立即動
          員員工協尋，並未延滯。又自被害人陳漢川走失後，八德教養院即逐日派
          員外出協尋，並製有尋找紀錄等情，有卷附尋找紀錄一份可按，另經本院
          分別訊問上開記錄上所載之尋找人員甲○○、羅邱貴珍及戊○○，渠等對
          於曾經尋找之地點均能陳述無訛，並有各該尋找人員之簽名可佐，顯見被
  告丁○○確有指派院內員工外出尋找，應堪認定。至自訴人質疑上開尋找
          記錄不實乙節，經查，院內員工確有外出尋找之事實，既如前述，縱該尋
          找記錄係事後製作，仍無礙於上開尋找事實，是以，自訴人聲請查扣八德
          殘障教養院工作日誌及全體教師、輔導員輪班表，尚無必要，附此敘明。
    （二）又被害人陳漢川走失當天下午四時三十分許，被告甲○○曾至桃園縣警察
          局八德分局八德派出所報案，因未備齊失蹤人相片、年籍資料，故未製作
          筆錄，且因當時值班警員很忙，甲○○僅留下載有失蹤人姓名及教養院電
          話之紙條即行離去等情，亦據證人即該派出所警員乙○○證述無訛，並有
          桃園縣警察局受理各類案件記錄表一紙附卷可考。復查，衡情實難期待一
          般民眾對於報案協尋應備如何之證件、資料明確知悉，且值班警員乙○○
          復未告知詳情，則被告甲○○於留下載有失蹤人姓名及教養院電話之紙條
          後始行離去，已盡其注意之能事，殊難謂有何遺棄之故意。是以，姑不論
          被告甲○○當時是否已完成報案手續，其確有前往警局要求協尋則屬事實
          ，至警員值勤時欠缺積極任事精神，對於報案民眾之請求未能立即處理，
          輾轉推諉，容有改進餘地，惟被告二人確有報案協尋並非遺棄不顧之事實
          自堪認定。
    （三）綜上，被告二人客觀上並無「積極移置」或「不為其生存所必要之扶助、
          養育或保護」之遺棄行為，主觀上復無遺棄之故意，即難以遺棄罪責相繩
          。至被害人陳漢川雖係於八十九年一月二十三日上午六時許（即走失後三
          日），經路人發現因遭汽車碾過頭部，導致全身多發性骨折當場死亡等情
          ，業經台灣桃園地方法院檢察署檢察官相驗屬實，並製有勘驗筆錄、相驗
          屍體證明書及驗斷書，復經本院調取台灣桃園地方法院檢察署八十九年度
          相字第一九五號相驗卷核閱無訛。然遺棄致死罪係屬刑法上之加重結果犯
          ，加重結果必須係行為人實行基本構成要件該當之行為後，另因過失導致
          加重結果，始有成立加重結果犯之餘地。被告二人既無遺棄犯行，渠等就
          被害人之死亡結果即無庸負責，自為當然之理。
    此外，復又查無其他積極證據，足資證明被告二人有何遺棄犯行，犯罪嫌疑尚屬
    不能證明，揆諸首揭規定，自應為被告丁○○、甲○○二人均無罪判決之諭知。
據上論斷，應依刑事訴訟法第三百四十三條、第三百零一條第一項，判決如主文。
中      華      民      國    八十九    年      十      月      二      日
                              臺灣桃園地方法院刑事第一庭
                                    法  官   陳永來
右正本證明與原本無異。
如不服本判決，應於判決送達後十日內向本院提出上訴狀( 應附繕本 )，上訴於
臺灣高等法院。
                                    書記官   洪明媚
中        華        民        國   八十九   年   十   月    二    日


司法院資訊處製作；財團法人民間司法改革基金會備份。
